臺灣彰化地方法院民事裁定
110年度消債職聲免字第33號
聲  請  人
即  債務人  蔡珮儀  

代  理  人  白裕棋律師
相  對  人
即  債權人  玉山商業銀行股份有限公司


法定代理人  黃男州  


相  對  人
即  債權人  中國信託商業銀行股份有限公司


法定代理人  利明献  


相  對  人
即  債權人  台新國際商業銀行股份有限公司

法定代理人  尚瑞強  


相  對  人
即  債權人  台北富邦商業銀行股份有限公司

法定代理人  程耀輝  


相  對  人
即  債權人  花旗（台灣）商業銀行股份有限公司


法定代理人  莫兆鴻  
代  理  人  陳正欽  


相  對  人
即  債權人  合作金庫銀行股份有限公司

法定代理人  雷仲達  


相  對  人
即  債權人  國泰世華商業銀行股份有限公司

法定代理人  郭明鑑  


上列聲請人因消費者債務清理事件聲請免責，本院裁定如下：
    主  文
債務人蔡珮儀應予免責。
    理  由
一、按法院為終止或終結清算程序之裁定確定後，除別有規定外
    ，應以裁定免除債務人之債務，消費者債務清理條例（下稱
    消債條例）第132條定有明文。又法院裁定開始清算程序後
    ，債務人有薪資、執行業務所得或其他固定收入，扣除自己
    及依法應受其扶養者所必要生活費用之數額後仍有餘額，而
    普通債權人之分配總額低於債務人聲請清算前2年間，可處
    分所得扣除自己及依法應受其扶養者所必要生活費用之數額
    者，法院應為不免責之裁定；但債務人證明經普通債權人全
    體同意者，不在此限。另債務人有下列各款情形之一者，法
    院應為不免責之裁定；但債務人證明經普通債權人全體同意
    者，不在此限：㈠於7年內曾依破產法或本條例規定受免責；
    ㈡故意隱匿、毀損應屬清算財團之財產，或為其他不利於債
    權人之處分，致債權人受有損害；㈢捏造債務或承認不真實
    之債務；㈣聲請清算前2年內，因消費奢侈商品或服務、賭博
    或其他投機行為，所負債務之總額逾聲請清算時無擔保及無
    優先權債務之半數，而生開始清算之原因；㈤於清算聲請前1
    年內，已有清算之原因，而隱瞞其事實，使他人與之為交易
    致生損害；㈥明知已有清算原因之事實，非基於本人之義務
    ，而以特別利於債權人中之一人或數人為目的，提供擔保或
    消滅債務；㈦隱匿、毀棄、偽造或變造帳簿或其他會計文件
    之全部或一部，致其財產之狀況不真確；㈧故意於財產及收
    入狀況說明書為不實之記載，或有其他故意違反本條例所定
    義務之行為，致債權人受有損害，或重大延滯程序。消債條
    例第133條、第134條分別定有明文。又消債條例之立法目的
    ，在於使陷於經濟上困境之消費者，得分別情形依該條例所
    定重建型債務清理程序（更生）或清算型債務清理程序（清
    算）清理債務，藉以妥適調整其與債權人及其他利害關係人
    之權利義務關係，保障債權人之公平受償，並謀求消費者經
    濟生活之更生機會，從而健全社會經濟發展；消費者依清算
    程序清理債務，於程序終止或終結後，為使其在經濟上得以
    復甦，以保障其生存權，除另有前開消債條例第133條、第1
    34條所規定不予免責之情形外，就債務人未清償之債務採免
    責主義（消債條例第1條、第132條立法目的參照）。
二、本件聲請人前於民國108年6月6日依消債條例具狀聲請清算
    ，經本院以108年度消債清字第16號裁定自108年11月21日下
    午4時起開始進行清算程序，並由本院108年度司執消債清字
    第19號為清算之執行。因其可供清算財產僅：㈠彰化縣彰化
    市南郭段南郭小段174-3、174-4、174-39、179-4、537地號
    土地，權利範圍均為160分1；㈡車牌號碼0000-00號之自小客
    車一輛；㈢新光人壽壽險保單解約金7,134元。經核，前開㈠
    之土地或為道路用地，或曾於103年經拍賣而無人應買視為
    撤回，或遭第三人異議，經執行債權人撤回，屬不易變價之
    財產；㈡經變價得款165,100元：㈢之解約金經保險公司解繳
    到院，嗣於本院109年度消債職聲免字第16號（該案卷下稱
    前案免責卷）聲請免責程序中，發現聲請人有應列入清算財
    團之新光人壽保險股份有限公司醫療理賠金，爰裁定由司法
    事務官以本院110年度司執消債聲字第1號進行追加分配之程
    序，前揭款項均已由本院作成分配表，記載分配之順位、比
    例及方法，該分配表經送達債權人與聲請人，且予以公告在
    案，並經裁定清算程序終結、追加分配終結等情，業經本院
    調取前開卷宗核閱無誤。是依首揭規定，應依職權裁定是否
    免除聲請人之債務。
三、依消債條例使債權人及聲請人就免責與否表示意見：
  ㈠債權人玉山商業銀行股份有限公司、中國信託商業銀行股份
    有限公司、台新國際商業銀行股份有限公司、台北富邦商業
    銀行股份有限公司、花旗（台灣）商業銀行股份有限公司具
    狀陳稱：不同意免責，請依職權調查聲請人有無消債條例第
    133條、第134條不免責事由。
  ㈡債權人合作金庫銀行股份有限公司具狀陳稱：請依職權裁定
    。
  ㈢債權人國泰世華商業銀行股份有限公司具狀陳稱：僅分配172
    ,234元，若受償金額低於聲請人前2年可處分之餘額，請依
    消債條例第133條予以不免責裁定。
  ㈣聲請人具狀陳稱：伊自裁定開始清算後入不敷出，須由配偶
    協助分擔，請准予免責。
四、經查：
  ㈠聲請人無消債條例第133條所定不免責事由：
    1.聲請人固定收入：聲請人每月領有低收入戶身障補助8,83
      6元，每年三節領有彰化縣政府核給1,000元及彰化市公所
      核給1,500元之慰問金，平均每月為625元【計算式：〔（1
      ,000元＋1,500元）×3節〕÷12月＝625元】，業據聲請人提出
      存簿內頁影本在卷為證（前案免責卷第85頁至第91頁）。
      堪認聲請人於本院裁定開始清算程序後，每月有9,461元
      【計算式：8,836元＋625元＝9,461元】之固定收入。
    2.聲請人必要生活費支出：按債務人必要生活費用，以最近
      1年衛生福利部或直轄市政府所公告當地區每人每月最低
      生活費1.2倍定之；債務人釋明更生期間無須負擔必要生
      活費用一部或全部者，於該範圍內，不受最低數額限制；
      債務人證明確有必要支出者，不受最高數額及應負擔比例
      之限制，消債條例第64條之2第1項、第3項定有明文。查
      聲請人主張每月有膳食費、日常生活用品、機車油錢、手
      機通訊費、瓦斯費、水電費、醫療費用等支出，合計每月
      必要生活費支出為11,100元（前案免責卷第81頁），依前
      揭規範意旨，本院爰參酌110年臺灣省每人每月最低生活
      費為13,288元，並據以計算之債務人必要生活費用為每月
      15,946元【計算式：13,288元×1.2倍＝15,946元，元以下
      四捨五入】。則聲請人所陳上揭每月必要生活費用11,100
      元，仍低於前揭依消債條例第64條之2第1項規定計算所得
      之15,946元，應無浮報之虞，堪予採認。
    3.據此，本院爰綜合考量聲請人自本院裁定開始清算程序時
      起，至本件裁定前之經濟能力及收入狀況等一切情形，認
      聲請人每月之固定收入9,461元，扣除必要生活費用之數
      額11,100元後，已無餘額【計算式：9,461元－11,100元＝-
      1,639元】，足認其無消債條例第133條所定不免責事由。
  ㈡聲請人無消債條例第134 條規定之不免責事由：
    1.依消債條例關於清算程序係以免責主義為原則，不免責為
      例外，倘債權人主張債務人有消債條例第134條各款所定
      不免責之情事，即應由債權人就債務人有合於上開各款要
      件之事實，提出相當之事證證明之。
    2.檢視債權人所提出指摘，均未提出相當事證供本院調查，
      本院又查無聲請人有消債條例第134條各款情形，難認有
      消債條例第134條之不免責事由。
五、綜上所述，聲請人經法院為清算程序終結之裁定確定，既無
    消債條例第133條或第134條各款所定之不應免責情形存在，
    揆諸前揭說明，應以裁定免除聲請人之債務，是聲請人聲請
    免責，自應予准許。
六、爰裁定如主文。  
中　　華　　民　　國　　110 　年　　8 　　月　　31　　日
                  民事第一庭    法  官  徐沛然
以上正本係照原本作成。
如對本裁定抗告，應於裁定送達後10日內向本院提出抗告狀。 
中　　華　　民　　國　　110 　年　　9 　　月　　1 　　日
                                書記官　蔡明株